【裁判字號】    99,智易,1
【裁判日期】    990805
【裁判案由】    違反商標法
【裁判全文】
臺灣花蓮地方法院刑事判決               99年度智易字第1號
公  訴  人  臺灣花蓮地方法院檢察署檢察官
被      告  丙○○
上列被告因違反商標法案件，經檢察官提起公訴（98年度偵字第
1869號），本院判決如下：
    主  文
丙○○明知為未得商標權人同意，於同一商品，使用相同之註冊
商標商品而販賣，處拘役伍拾日，如易科罰金，以新臺幣壹仟元
折算壹日。扣案之仿冒「長壽 Long Life」及圖之商標香菸共陸
拾貳包沒收之。
    事  實
一、丙○○明知「長壽 Long Life」及圖之商標圖樣，前經臺灣
    省菸酒公賣局（現已改制為臺灣菸酒股份有限公司，下稱臺
    灣菸酒公司）向我國經濟部中央標準局（現改制為經濟部智
    慧財產局）申請註冊而取得商標專用權（註冊/審定號：000
    00000，正商標號數：00000000 ），指定使用在菸及菸草之
    商品，現仍在專用或延展期間（期限自民國91年11月1 日起
    至民國101年10月31 日），未經商標專用權人同意或授權，
    不得於同一或類似商品使用相同或近似之商標，竟於96年12
    月30日前之不詳時間，經由不詳管道，販入其上載有未經上
    開商標專用權人授權或同意而使用上開商標之仿冒長壽白軟
    包香菸後，即於96年12月30日下午3、4時許，將該等仿冒長
    壽白軟包香菸連同其他非屬仿冒商標商品之同款香菸，持至
    設於花蓮縣吉安鄉○○村○○路174 號「福客來便利商店」
    ，向不知情之負責人乙○○推銷，乙○○則以每條（內有10
    包）新臺幣（下同）335元之代價，向丙○○購買共計50 條
    之該批香菸，並簽發面額為16,750元之合作金庫商業銀行北
    花蓮分行支票（號碼：SV0000000，到期日：97年1月20日）
    1 紙交予丙○○做為價款，丙○○即以此方式，販賣上開仿
    冒長壽白軟包香菸。嗣經警據報於97年1月29日上午10時 20
    分許，會同花蓮縣政府財政局菸酒管理課等相關人員前往上
    開便利商店執行查緝，並當場起出疑似仿冒之長壽白軟包香
    菸，經取樣送交臺灣菸酒公司臺北菸廠鑑定結果，認係仿冒
    之香菸（有效日期分別為「03.25.2008 DQX」、「03.28.20
    08 DOX」、「04.09.2008 FQY」之部分）後，即於97年2 月
    15日前往上開便利商店查扣其餘仿冒香菸（共計62包，其中
    3 包因前經鑑定需作必要性之破壞，無法回復原狀，現均扣
    存在花蓮縣政府菸酒財政局管理課庫房內），再經乙○○供
    述循線通知丙○○前來說明，始悉上情（乙○○涉有違反商
    標法罪嫌部分，業經另案為不起訴處分確定）。
二、案經臺灣花蓮地方法院檢察署檢察官自動檢舉偵查起訴。
    理  由
一、證據能力：查本案認定事實存否所引用之卷內所有卷證資料
    （包含人證、物證、書證等，詳下述及者），並無證據證明
    係公務員違背法定程序所取得，與本案亦有自然之關連性，
    被告丙○○於準備程序迄至本案言詞辯論終結，均不爭執該
    等卷證之證據能力或提出關於證據能力之聲明異議，且卷內
    之文書證據，亦無刑事訴訟法第159條之4之顯有不可信之情
    況或其他不得作為證據之情形，本院認引為證據為適當，是
    依刑事訴訟法第159條之4、159條之5等規定，下述認定事實
    存否所引用之證據方法，均應認有證據能力，核先敘明。
二、訊據被告丙○○矢口否認有何販賣仿冒商標商品犯行，辯稱
    ：伊與乙○○有生意往來，然僅有販賣酒類或飲料予乙○○
    ，並未販售香菸云云。經查：
  (一)「長壽 Long Life」及圖之商標圖樣前經臺灣省菸酒公賣局
    （即臺灣菸酒公司之前身）向我國經濟部中央標準局（現改
    制為經濟部智慧財產局）申請註冊而取得商標專用權，指定
    使用在菸及菸草之商品，現仍在專用或延展期間一節，有經
    濟部中央標準局商標註冊證（註冊/審定號： 00000000，正
    商標號數：00000000，延展專用期限自91年11月1日起至101
    年10月31日）影本1 份附卷可按，是該商標業經臺灣菸酒公
    司取得商標專用權，指定使用之香菸類之商品，現仍在延展
    專用期間等情無訛。又扣案之如事實欄所示之香菸經警會同
    花蓮縣政府財政局菸酒管理相關人員前往上開便利商店查緝
    並抽驗送交鑑定結果，其中有3包（即有效日期分別為「03.
    25.2008 DQX」、「03.28.2008 DOX」、「 04.09.2008 FQY
    」者）非臺灣菸酒公司所產製之菸品（係仿冒品），其餘 2
    包則為該公司產製菸品後，花蓮縣政府菸酒查緝小組人員旋
    即前往該商店封存扣回仿冒之香菸等情，有花蓮縣政府97年
    2月19日府財酒字第09700223770號函暨檢附之花蓮縣政府抽
    驗菸酒收據、查獲違法涉嫌菸酒案件現場處理紀錄表及臺灣
    煙酒公司臺北菸廠97年2月12日臺菸酒北菸政字第097000048
    2號函影本各1份，以及查獲現場、扣案香菸照片共4 張在卷
    可憑，是扣案之長壽白軟包香菸均屬仿冒商標商品，亦無疑
    義。
  (二)其次，扣案之仿冒香菸確係被告於上揭時、地，以上開價格
    售予乙○○等情，業據證人乙○○於警、偵訊及本院審理時
    結證綦詳，並有其簽發交予被告做為價款之上開支票及被告
    簽收該支票之營業人使用二聯式統一發票明細表影本各1 紙
    存卷足考。被告於偵訊及本院準備程序時，亦自承上開發票
    明細表載明上開支票到期日、號碼、金額之簽章欄內之簽名
    係其所為，該支票亦係由其收取等情，參以證人乙○○於本
    院審理前，已因本案賠付臺灣菸酒公司4 萬元一節，業據其
    於本院審理時證述明確，是證人乙○○即蓄意誣指被告，以
    圖避免臺灣菸酒公司之求償之動機；況依查獲現場照片所示
    ，用以盛裝扣案之上開仿冒香菸之紙箱上，亦確印有被告於
    本院準備程序時所自承販賣之「補力康」飲料名稱，足認證
    人乙○○上開所證，應屬真實。
  (三)雖被告以上揭情詞置辯，並供稱上開支票確實係開給伊，伊
    確定是繳回公司了云云；然其又辯稱繳回支票之公司為何業
    已遺忘云云，迄至本案辯論終結前，仍無法明確交代其所謂
    繳回支票之公司為何，以供本院查考，是其所指繳回公司云
    云，自難信實，且被告於本院審理時，經質以其所指之公司
    究竟為何後，其除仍泛稱遺忘云云，更旋即翻異前詞，辯稱
    上開支票並非伊簽收云云，其畏罪情虛之情，灼然自明，益
    證其上開所辯，洵屬虛妄，不足採信。
  (四)另證人即嗣在上開支票背書存入託收提示兌現之甲○○於本
    院審理時到庭證稱：上開支票係一不認識之客人向其購買水
    果所交付，該客人僅向伊表示不用擔心，支票一定領的到後
    即離開，伊沒見過被告及證人乙○○等語；然上開支票簽發
    時並未記載受款人名義，即屬無記名票據一節，此觀上開支
    票自明，是該支票得僅依交付轉讓之，無須背書後始能轉讓
    流通（票據法第144條準用同法第30 條規定參照）。是以，
    依證人甲○○上開所證，固無法認定被告取得上開支票後有
    持以向證人甲○○購買水果之事實，然亦無法以此反推該張
    支票必定如被告所稱係繳回某一特定公司之事實，即無法遽
    為被告有利之認定。
  (五)綜上所述，本案事證明確，被告犯行已堪認定，自應依法論
    科。
三、核被告所為，係犯商標法第82條之明知為未得商標權人同意
    ，於同一商品，使用相同之註冊商標商品而販賣罪。爰審酌
    被告前已有販賣仿冒商標商品之犯罪紀錄，此有臺灣高等法
    院被告前案紀錄表附卷足憑，仍不知警惕，再犯本案同質之
    罪，造成商標權人蒙受銷售損失，亦使一般商家及民眾對商
    品價值判斷形成混淆，令商標權人合法商品之信譽與品質受
    質疑，惟慮及被告販賣仿冒商品之數量非鉅，所生危害及所
    得利益尚非至重，以及飾詞圖卸之犯後態度等一切情狀，量
    處如主文所示之刑，併諭知易科罰金之折算標準，以示懲儆
    。
四、扣案之仿冒商標圖樣商品即香菸共62包，均係被告犯商標法
    第82條之罪所販賣之商品，不問屬於被告與否，均應依商標
    法第83條之規定宣告沒收。
據上論斷，應依刑事訴訟法第284條之1、第299條第1項前段，商
標法第82條、第83條，刑法第11條、第41條第1 項前段，判決如
主文。
本案經檢察官黃蘭雅到庭執行職務。
中    華    民    國    99    年    8     月    5     日
                  刑事第四庭    法  官  黃鴻達
以上正本證明與原本無異。
如不服本判決應於收受送達後10日內向本院提出上訴書狀，並應
敘述具體理由。其未敘述上訴理由者，應於上訴期間屆滿後20日
內向本院補提理由書(均須按他造當事人之人數附繕本)「切勿逕
送上級法院」。告訴人或被害人如對於本判決不服者，應具備理
由請求檢察官上訴，其上訴期間之計算係以檢察官收受判決正本
之日期為準。
中    華    民    國    99    年    8     月    5     日
                                書記官
附錄本判決論罪之法律條文：
商標法第82條
明知為前條商品而販賣、意圖販賣而陳列、輸出或輸入者，處 1
年以下有期徒刑、拘役或科或併科新臺幣5萬元以下罰金。
商標法第83條
犯前2 條之罪所製造、販賣、陳列、輸出或輸入之商品，或所提
供於服務使用之物品或文書，不問屬於犯人與否，沒收之。

司法院資訊處製作；財團法人民間司法改革基金會備份。
